【裁判字號】    98,重訴,34
【裁判日期】    980325
【裁判案由】    返還消費借貸款
【裁判全文】
臺灣板橋地方法院民事判決              98年度重訴字第34號
原      告  國泰世華商業銀行股份有限公司
法定代理人  甲○○
訴訟代理人  丁○○
            丙○○
            戊○○
被      告  新林科技電子股份有限公司
兼
法定代理人  己○○
被      告  乙○○
上列當事人間請求給付借款事件，經本院於民國98年3月11日言
詞辯論終結，判決如下：
    主      文
被告應連帶給付原告新台幣壹仟萬元，及自民國97年9 月3 日起
至清償日止，按年息百分之7.845 計算之利息，並自民國97年 8
月1 日起清償日止，逾期在六個月內部分，按上開利率百分之十
，逾期逾六個月部分，按上開利率百分之二十計算之違約金。
原告其餘之訴駁回。
訴訟費用由被告連帶負擔。
本判決第一項於原告以新台幣參佰肆拾萬元供擔保後，得假執行
。但被告如以新臺幣壹仟萬元為原告預供擔保，得免為假執行。
原告其餘假執行之聲請駁回。
    事實及理由
一、本件被告新林科技電子股份有限公司、乙○○、己○○均經
    合法通知，無正當理由，未於言詞辯論期日到場，核無民事
    訴訟法第386 條列各款情形，應依原告之聲請，由其一造辯
    論而為判決，合先說明。
二、原告起訴主張：被告新林科技電子股份有限公司以被告乙○
    ○、己○○為連帶保證人，於民國96年10月27日向原告借款
    新台幣（下同）00000000元，如有違約視為到期，約定自到
    期日起至清償日止，按年息百分之7.845 計算之利息，併逾
    期清償在六個月以內者，按上開利率百分之十，逾6 個月以
    上者，按上開利率百分之20計付違約金。惟被告新林科技電
    子股份有限公司於97年7 月31日發生違約，依約即視為屆期
    ，嗣被告新林科技電子股份有限公司復為清償部分利息至97
    年9 月2 日止，則本金尚餘00000000元及利息、違約金等債
    務迭經催討未獲清償，為此就其中債務為一部起訴請求，是
    被告應連帶給付如主文第1 項所示之款項及利息、違約金，
    爰依清費借貸契約及連帶保證契約之法律關係，訴請被告應
    連帶給付等語，併為訴之聲明：如主文第1 項所示，並陳明
    願供擔保請准宣告假執行。
三、被告均經合法通知，無正當理由，皆未於言詞辯論期日到場
    ，且被告新林科技電子股份有限公司、己○○亦未提出書狀
    、證據或為任何答辯。被告乙○○則具狀不爭執：被告新林
    科技電子股份有限公司向原告借款4350萬元。被告乙○○、
    己○○簽署有保證書二件。97年7 月31日債務到期後，被告
    新林科技電子股份有限公司尚積欠原告本金00 000000 元等
    事實，惟辯稱：原告與被告乙○○簽署之連帶保證書契約，
    並未給予合理審閱期間，違反消費者保護法第12條第2 項之
    規定，顯失公平，依同法條第1 項規定應屬無效。又被告主
    張民法第745 條規定之先訴抗辯權等語。併為答辯聲明：駁
    回原告之訴及其假執行之聲請，並陳明如受不利之判決，願
    供擔保請准宣告免為假執行。
四、(一)本件原告主張之事實，已據其提出借據、本票、授權書、
      保證書、授信業務歸戶、存證信函、聯徵中心資料、綜合
      授信約定書、基準利率表等證據為證，核屬相符。是原告
      之主張，自堪信為真實。
    (二)被告新林科技電子股份有限公司、己○○均經合法通知，
      無正當理由未到場辯論，亦未提出任何書狀為聲明或聲請
      ；被告乙○○雖具狀辯稱：本件連帶保證契約應適用消費
      者保護法第12條第1 項，應屬無效，及主張民法第745 條
      之先訴抗辯權等語。經查：
      (1)按所謂消費者，依消費者保護法第二條之立法解釋，指
        以消費為目的而為交易、使用商品或接受服務者而言。
        銀行或其他金融機構與連帶保證人間所訂立之保證契約
        ，乃保證人擔保借款人對金融機構債務之清償責任，金
        融機構對保證人並未提供任何商品或服務，保證人並未
        因有保證契約而自銀行獲得報償，故非屬消費者保護法
        之有關消費法律關係，自無該法之適用（最高法院八十
        八年度台上字第二０五三號判決、同院九十年度台上字
        第一四一四號判決及同院九十年度台上字第二０一一號
        判決意旨參照）。又定型化契約應受衡平原則限制，係
        指締約之一方之契約條款已預先擬定，他方僅能依該條
        款訂立契約，否則，即受不締約之不利益，始應適用衡
        平原則之法理，以排除不公平之「單方利益條款」，避
        免居於經濟弱勢之一方無締約之可能，而忍受不締約之
        不利益，是縱他方接受該條款而締約，亦應認違反衡平
        原則而無效，俾符平等互惠原則。查保證人既係擔保他
        人間之債務清償責任，並非經濟之弱者，且未自保證契
        約獲取任何利益，如認保證契約有違民法保護保證人之
        任意規定，自可不訂定保證契約，並不因其未為保證人
        而生不利益，或經濟生活受制於銀行不得不為保證之情
        形。是保證人如因同意某條款而訂定保證契約，該條款
        又屬當事人得依特約排除之任意規定，除另有其他無效
        之原因外，保證人即不得任指該契約條款為無效。銀行
        與連帶保證人間所訂定之保證契約，乃保證人擔保借款
        人對銀行債務之清償責任，銀行對保證人並不負任何義
        務，保證人亦無從因保證契約自銀行獲取報償，其性質
        上屬單務、無償契約，並非屬消費之法律關係，保證人
        亦非消費者，自無消費者保護法之適用，亦無民法第24
        7 條之1 規定之適用餘地（最高法院96年台上字第1246
        號判決意旨參照）。
      (2)觀諸本件被告簽署之保證書內容，係被告乙○○、己○
        ○擔保借款人即被告新林科技電子股份有限公司對原告
        債務之連帶清償責任，揆諸前揭說明，該連帶保證契約
        性質為被告乙○○、己○○與原告間所訂之單務、無償
        契約，非屬消費者保護法之有關消費法律關係，自無消
        費者保護法之適用。是被告乙○○主張本件保證契約違
        反消費者保護法第12條第1 項規定應屬無效等語，尚有
        誤會，要不可取。
      (3)再按保證契約為債權人與保證人間締結之契約，於主債
        務人不履行債務時，保證人即負代為履行之責任（民法
        第739 條參照）；又連帶保證為保證人與主債務人連帶
        負債務履行責任之保證，具有連帶債務之性質（民法第
        272 條第1 項參照），故債權人自得先向保證人為全部
        給付之請求，連帶保證人並無先訴抗辯權。是以當債權
        人與連帶保證人成立保證契約後，連帶保證人對債權人
        所負之責任，與主債務人並無二致，債權人自得訴請主
        債務人與連帶保證人連帶清償債務。準此，本件被告乙
        ○○辯稱其主張民法第745 條先訴抗辯權，即有未洽，
        顯不可採。
    (三)基上，原告（一部）請求被告給付（尚未清償之借款其中
      ）1 千萬元，為有理由，應予准許。又本件借款兩造依約
      於97年7 月31日視為到期，且被告新林科技電子股份有限
      公司仍繳納利息至97年9 月2 日止，是原告請求被告應自
      翌日即同年9 月3 日起清償日止負給付遲延利息，及自債
      務視為到期之翌日即同年8 月1 日起至清償日止負給付違
      約金，為有理由，應予准許。至於原告請求被告給付自97
      年7 月31日之違約金部分，因被告新林科技電子股份有限
      公司依約應清償期於97年7 月31日視為到期，則於97年7
      月31日猶未償還時，自翌日起始生違約之事實，是違約金
      應自違約之翌日起算，惟原告請求自被告違約之日起算違
      約金，尚有未洽，是此部分，應予駁回。
五、原告依消費借貸及連帶保證契約關係，請求被告連帶給付一
    千萬元，及自97年9 月3 日起至清償日止，按年息百分之7.
    845 計算之利息，並自97年8 月1 日起清償日止，逾期在六
    個月內部分，按上開利率百分之十，逾期逾六個月部分，按
    上開利率百分之二十計算之違約金，為有理由，均應予准許
    。至於逾此部分之請求，為無理由，應予駁回。
六、就原告勝訴部分，兩造分別陳明願供擔保請准宣告假執行或
    免為假執行宣告，經核於法並無不合，爰各酌定相當之擔保
    金額准許之。至原告敗訴部分，其假執行之聲請，失所附麗
    ，應予駁回。
七、至於被告乙○○於本件言詞辯論終結後，再提出答辯狀陳稱
    ：本件縱令不適用消費者保護法之規定，惟依系爭保證契約
    屬單方預擬之性質觀之，仍能適用民法第247 條之1 有關附
    合契約之規定，依本件連帶保證契約之內容觀，符合該條第
    4 款規定按其情形顯失公平，應為無效等情。查被告既係於
    本件言詞辯論終結後提出之答辯，即不得供本判決之審酌，
    合先指明。況本件亦無適用民法第247 條之1 規定，已如前
    述。是本件被告乙○○事後辯稱本件有民法第247 條之1 規
    定之適用云云，亦無理由，附此說明。
八、結論：本件原告之訴，部分有理由、部分無理由，依民事訴
    訟法第385 條第1 項前段、第79條、第85條第2 項、第390
    條第2 項、第392 條第2 項，判決如主文。
中    華    民    國    98    年    3     月    25    日
                  民事第二庭    法  官  李行一
以上正本係照原本作成
如對本判決上訴，須於判決送達後20日內向本院提出上訴狀
中    華    民    國    98    年    3     月    25    日
                                書記官  蔡於衡


司法院資訊處製作；財團法人民間司法改革基金會備份。
